臺灣高雄地方法院刑事判決　　　　　　　110年度訴字第612號
公　訴　人　臺灣高雄地方檢察署檢察官
被　　　告　莊智勝



　　　　　　邱凱男


上列被告因傷害等案件，經檢察官提起公訴（110 年度偵字第75
90號），本院判決如下：
    主  文
邱凱男共同犯傷害罪，處有期徒刑伍月，如易科罰金，以新臺幣
壹仟元折算壹日。
莊智勝共同犯傷害罪，累犯，處有期徒刑陸月，如易科罰金，以
新臺幣壹仟元折算壹日。
    事  實
一、邱凱男前因購車糾紛與沈煜堯陸續涉訟，而對沈煜堯心生不
    滿，而邀莊智勝毆打沈煜堯以出氣，並與莊智勝共同基於傷
    害之犯意聯絡，於民國109 年10月29日18時53分許，由邱凱
    男駕駛車號000-0000號營業小客車，搭載莊智勝前往沈煜堯
    所在之高雄市○○區○○○路000 號，確認沈煜堯所在位置
    後，推由莊智勝下車，趁沈煜堯獨自坐在上址騎樓前滑手機
    而疏未防備之際，徒手毆打沈煜堯頭部及身體部位，致使沈
    煜堯受有頭部外傷、頭臉部、頸部及上下肢多處挫傷之傷害
    ，莊智勝犯後旋即搭乘邱凱男所駕駛之上開營業小客車離開
    現場。嗣經沈煜堯報警調閱監視器畫面始循線查悉上情。
二、案經沈煜堯訴由高雄市政府警察局苓雅分局報告臺灣高雄地
    方檢察署（下稱高雄地檢）檢察官偵查起訴。
    理  由
壹、程序部分
    按被告以外之人於審判外之陳述，雖不符合刑事訴訟法第15
    9 條之1 至第159 條之4 之規定，但經當事人於審判程序同
    意作為證據，法院審酌該言詞陳述或書面陳述作成時之情況
    ，認為適當者，亦得為證據。當事人、代理人或辯護人於法
    院調查證據時，知有第159 條第1 項不得為證據之情形，而
    未於言詞辯論終結前聲明異議者，視為有前項之同意，刑事
    訴訟法第159 條第1 項及第159 條之5 分別定有明文。查本
    判決所引用具傳聞性質之言詞或書面證據，關於證據能力，
    經檢察官、被告邱凱男（下稱邱凱男）、莊智勝（下稱莊智
    勝）於本院審判期日中均表示同意有證據能力（院卷第83至
    84頁），本院審酌此等證據資料製作時之情況，尚無違法不
    當及證明力明顯過低之瑕疵，亦認為以之作為證據應屬適當
    ，故揆諸前開規定，應認前揭證據資料均例外有證據能力。
貳、實體部分
一、認定事實所憑之證據及理由
（一）訊據邱凱男固坦承有於旨揭時間駕駛上揭車輛搭載莊智勝
      前往上開地點，惟矢口否認有何共同傷害犯行，辯稱：我
      那天只是搭載莊智勝前往案發地點附近送貨，經過案發地
      點時，莊智勝叫我開慢一點，他要下車一下云云；莊智勝
      則坦承傷害告訴人犯行，惟先於警詢時陳稱：我將告訴人
      認錯為我之前從事直播時有糾紛之人；後於第一次偵訊時
      改稱：本件是邱凱男與告訴人有糾紛，故邱凱男載我至案
      發地點，請我去毆打告訴人；嗣又翻異前詞，於第二次偵
      訊直至本院審理中均稱：第一次偵訊時所言為告訴人要我
      這麼說的，事實上我是真的認錯人，與邱凱男無關云云。
      經查：邱凱男於旨揭時間駕駛上揭車輛搭載莊智勝前往上
      開地點，嗣莊智勝下車後，基於傷害之犯意，徒手毆打告
      訴人致告訴人受有頭部外傷、頭臉部、頸部及上下肢多處
      挫傷等傷害，經邱凱男及莊智勝坦承在卷（院卷第31、39
      頁），核與告訴人於警詢、偵查及審理中所證相符（警卷
      第17至20、21至24、25至27頁，偵卷第65至70、第73頁，
      院卷第84至89頁），並有阮綜合醫療社團法人阮綜合醫院
      109 年10月30日診斷證明書1 份（病患：沈煜堯）（警卷
      第67頁）、告訴人遭毆打之現場照片2 張（偵卷第107 頁
      ）、案發現場及路口監視器錄影畫面截圖照片8 張（警卷
      第69至72頁）、莊智勝之住家路口監視器錄影畫面截圖照
      片4 張（警卷第73至74頁）、案發現場監視錄影畫面勘驗
      筆錄1 份（院卷第33頁）、車輛詳細資料報表1 份（車號
      ：000-0000）（警卷第75頁）、犯罪嫌疑人及交通工具之
      監視器畫面指認照片3 張（指認人：沈煜堯）（警卷第18
      至19頁）、莊智勝（綽號：文虎）之指認照片1 張（指認
      人：沈煜堯）（警卷第23頁）、車號000-0000計程車之指
      認照片1 張（指認人：吳讚峰）（警卷第45頁）等證據在
      卷可稽，則上開事實，首堪認定，且足認莊智勝前開任意
      性自白與事實相符。另邱凱男前因購車糾紛與告訴人陸續
      涉訟等情，亦有高雄地檢署檢察官106 年度偵字第20231
      號起訴書（偵卷第99至101 頁）、106 年度偵字第7296號
      不起訴處分書（偵卷第103 至105 頁）、106 年度偵字第
      21151 號不起訴處分書（偵卷第97至98頁）、107 年度偵
      字第15968 號不起訴處分書（偵卷第93至96頁）、107 年
      度偵字第13969 號不起訴處分書（院卷第125 至128 頁）
      、本院107 年度易字第507 號判決書（院卷第113 至123
      頁）各1 份存卷可參。
（二）按被告或共犯之自白，不得作為有罪判決之唯一證據，仍
      應調查其他必要之證據，以察其是否與事實相符，刑事訴
      訟法第156 條第2 項定有明文，其立法旨意乃在防範被告
      自白之虛偽致與真實不符，故對自白在證據上之價值加以
      限制，明定須藉補強證據以擔保其真實性。又引用共犯之
      自白或其他不利於己之陳述，為認定被告犯罪之證據，不
      特與利用被告自己之自白作為其犯罪之證明，有自白虛偽
      性，亦不免有嫁禍於被告而為虛偽供述之危險，故必須有
      補強證據證明與事實相符，始可認定犯罪事實。所謂共犯
      ，包括任意共犯及必要共犯（含對向犯罪之共犯）；所謂
      補強證據，則指除該自白或不利於己之陳述本身之外，其
      他足以證明自白之犯罪事實確具有相當程度真實性之證據
      而言，雖所補強者，非以事實之全部為必要，但亦須因補
      強證據與自白之相互利用，足使犯罪事實獲得確信者，始
      足當之，倘其得以佐證自白之陳述非屬虛構，能予保障自
      白事實之真實性，即已充分。查同案被告莊智勝於第一次
      偵訊時（110 年4 月20日）具結證稱：邱凱男與告訴人前
      有糾紛，我不認識告訴人，當天我是叫邱凱男的計程車載
      我去二聖路送貨款，邱凱男開車經過案發地點的時候，看
      到告訴人坐在那邊，邱凱男就說告訴人要找他的麻煩，並
      叫我毆打他，我毆打告訴人係為情義相挺邱凱男等語（偵
      卷第68至69頁），揆諸前開說明，此已屬共犯之自白，應
      調查其他補強證據，如與事實相符，自可作為認定犯罪之
      證據。經查：
    ⒈莊智勝雖另陳稱本件並非邱凱男指使，而係將告訴人誤認
      為其先前經營網路直播時，與其發生糾紛之一名綽號為「
      阿勳」之人（警卷第2 頁），惟莊智勝先稱與「阿勳」之
      糾紛乃發生於本件之前一年（警卷第5 頁）；後又稱係於
      本案之二年之前（偵卷第117 頁），前後供述已有不一，
      且迄至本件言詞辯論終結時，均未提出該「阿勳」之年籍
      姓名等資料，又為何僅因網路直播糾紛，即起意欲毆打傷
      害該人之緣由，亦未見莊智勝能清楚說明。又若經過相當
      時日仍欲毆打該人，理應對於相關姓名能清楚記憶，莊智
      勝竟於準備期日又稱忘記與其發生消費糾紛之人為何人（
      院卷第35頁），均見莊智勝上開陳述之不合理。再依照現
      場監視畫面及勘驗筆錄，案發當時雖為夜間，惟現場燈光
      仍可清晰拍攝告訴人之面部，莊智勝於18時54分22秒處走
      向告訴人，下一秒即直接出拳毆打告訴人臉部，顯見莊智
      勝下手之初對於告訴人即係其欲攻擊之對象甚是確定，莊
      智勝於毆打告訴人時又距離甚近，若為誤認，應係毆打之
      初即可發現進而收手，然莊智勝卻毆打告訴人長達10秒之
      久，可推論莊智勝應係執意毆打告訴人，而非將告訴人識
      別為他人，則莊智勝確知毆打之人即為告訴人無誤。
    ⒉次查，同案被告莊智勝於警詢、偵查中均陳稱：不認識告
      訴人等語（警卷第4 頁，偵卷第68、116 頁），告訴人亦
      於警詢、偵查及審理時證稱：經指認後，打我的人為莊智
      勝，但本案之前我僅知道他這個人但互不認識，當天莊智
      勝是搭乘邱凱男計程車前來毆打我等語（警卷第17至20、
      21至24、25至27頁，偵卷第65至70、第73頁，院卷第84至
      89頁）。可認莊智勝與告訴人前互不熟識，亦無糾紛，實
      難認莊智勝有無端毆打告訴人之動機，且得於搭乘邱凱男
      車輛而有相當速度之際確實辨別告訴人身處該處。反觀邱
      凱男於106 年間，因認告訴人前以25萬元向其購車，然告
      訴人於購車後，發現該車有多處瑕疵，遂向邱凱男主張解
      約，並要求邱凱男退還購車款項。邱凱男雖表示願意退款
      ，但身上無足夠現金需外出領款，告訴人為確認邱凱男身
      上有無款項，而以手插入邱凱男所著衣物之口袋，又自行
      翻找邱凱男之手提包，故提告告訴人犯強制罪並經高雄地
      檢檢察官提起公訴（高雄地檢106 年度偵字第20231 號，
      嗣經本院以107 年度易字第507 號判決告訴人無罪），並
      因此衍伸毀損（高雄地檢106 年偵字第7296號）、妨害自
      由（高雄地檢106 年偵字第21151 號）及誣告（高雄地檢
      107 年偵字第13969 、15968 號）等多起訴訟糾紛，可認
      邱凱男與告訴人於本件之前已生嫌隙，且於多次訟累當中
      ，已可明確辨認告訴人之人別，足佐邱凱男於本件應有十
      足傷害告訴人之動機存在，並得於夜間之案發地點明確指
      認告訴人予莊智勝供其毆打。
    ⒊莊智勝雖於第二次偵訊時（110 年5 月11日）供稱：之所
      以第一次偵訊時供出係邱凱男謀劃本件，乃因當時在偵查
      庭外我表示想跟告訴人和解，告訴人表示要我供出邱凱男
      方願意跟我和解撤告等語（偵卷第119 頁），然告訴人於
      本院審理時證稱：當天是莊智勝與我在庭外時表示想跟我
      和解，我說我頭部還要開刀，不是說道歉就可以和解的，
      我知道幕後有主使者，我與莊智勝說請供出幕後主使者是
      誰我就撤告等語（院卷第87頁），並自當天偵訊筆錄觀察
      （偵卷第65至70頁），檢察官乃諭告訴人及莊智勝分別具
      結後，先行訊問告訴人再訊問莊智勝，而當天告訴人僅係
      向檢察官表示懷疑邱凱男參與犯行，而非直指邱凱男即為
      本件共犯，後莊智勝為主動供出邱凱男涉犯本件，可佐告
      訴人110 年4 月20日偵訊時並非要求莊智勝直接供出邱凱
      男，而係要求莊智勝供出幕後共犯或主謀，遂由莊智勝主
      動供出邱凱男，加以卷查莊智勝於110 年4 月20日偵訊當
      天並無受到任何不法對待或脅迫、利誘，堪認莊智勝當天
      係基於自由意志而陳述。又以前開莊智勝與告訴人互不相
      識，而於排除誤認之情形下已無毆打告訴人之合理動機、
      邱凱男始有毆打告訴人之動機及明確辨別告訴人之能力、
      當天適由邱凱男駕車搭載莊智勝前往案發現場等情綜合研
      判，應認莊智勝於110 年4 月20日偵訊所述應較為合理可
      信。
（三）綜上，莊智勝於110 年4 月20日偵訊時所為證述，雖為被
      告或共犯之自白，然有上開證據可互以補強，且較為可信
      ，是本件莊智勝並非誤認告訴人為他人而毆打之，而係邱
      凱男因不滿告訴人，遂與莊智勝共同基於傷害之犯意聯絡
      ，得知告訴人於案發地點後，由邱凱男搭載莊智勝前往該
      處，並推由莊智勝毆打告訴人致傷無訛，被告2 人傷害犯
      行明確，應依法論科。另雖公訴意旨認邱凱男先生教唆傷
      害之犯意後始轉變為共同傷害之犯意，然綜合前開邱凱男
      之犯案動機、可為莊智勝指認人別之能力以及駕車行經前
      開地點等行為，足認邱凱男自始即有共同傷害告訴人之犯
      意存在，且立於犯罪之分工支配地位，爰將犯罪事實更正
      如犯罪事實欄所載。
二、論罪科刑
（一）核邱凱男及莊智勝所為，均係犯刑法第277 條第1 項之傷
      害罪，邱凱男及莊智勝就本件犯行，有犯意聯絡及行為分
      擔，均應論以共同正犯。
（二）莊智勝前因槍砲彈藥刀械管制條例、詐欺等案件，分別經
      判決確定，嗣經臺灣高等法院高雄分院以100 年度聲字第
      14 08 號裁定應執行有期徒刑8 年8 月確定，送監執行後
      於10 6年6 月8 日假釋出監並付保護管束，於109 年7 月
      23日保護管束期滿假釋未經撤銷視為執行完畢，有臺灣高
      等法院被告前案紀錄表附卷可稽，其於有期徒刑執行完畢
      後5 年內，故意再犯本件有期徒刑以上之罪，為累犯，依
      司法院釋字第775 號解釋意旨所示，法院應區分行為人所
      犯情節，裁量是否依刑法第47條第1 項累犯規定加重其刑
      ，以避免因一律適用累犯加重規定，致生行為人所受刑罰
      超過其所應負擔之罪責，其人身自由因此遭受過苛之侵害
      ，而不符憲法罪刑相當原則。惟本院審酌莊智勝所犯情節
      ，已足認被告對刑罰之反應力薄弱，且本件無依累犯規定
      加重後，致有過苛之虞之情形，是本院衡酌其主觀惡性及
      犯罪罪質，爰依刑法第47條第1 項之規定加重其刑。
三、量刑：
    爰以行為人之責任為基礎，審酌邱凱男僅因前與告訴人有購
    車糾紛，不思紛爭解決之合理管道，竟夥同莊智勝以如犯罪
    事實所載之方式毆打告訴人成傷，不僅造成告訴人身心痛苦
    ，更係於公共得往來之場所為之，亦有害於社會之安寧及治
    安，且邱凱男犯後始終否認犯行，莊智勝雖坦承傷害行為，
    惟飾詞迴護邱凱男之行為亦不可取，均足認二人犯後態度非
    佳，且迄今未與告訴人達成和解，所為應予非難，並考量被
    告二人之犯罪手段、動機、所生危害，暨被告二人於審理時
    自陳之家庭、學歷、經濟情況等一切情狀，各量處如主文所
    示之刑，並均諭知易科罰金之折算標準。
四、不另為無罪諭知部分
（一）公訴意旨另以：莊智勝於傷害告訴人同時基於恐嚇、毀損
      之犯意，於毆打告訴人時致告訴人所戴眼鏡、所持手機因
      莊智勝猛烈毆擊而掉落地面摔壞，莊智勝並於離去前，對
      告訴人以台語恫嚇稱：「幹你娘，給你爸注意一點，下次
      就讓你死」等語，使沈煜堯心生畏懼，致生危害於其生命
      、身體之安全，因認被告此部分涉犯刑法第305 條、第35
      4 條之恐嚇及毀損罪嫌等語。
（二）公訴意旨認莊智勝涉有前開恐嚇、毀損犯行，無非係以莊
      智勝於警詢及偵查之自白與供述、證述、證人鄭鈞云於警
      詢、偵查中之證述、告訴人之指述及案發現場監視錄影光
      碟1 片、翻拍照片12張為據。
（三）訊據莊智勝堅詞否認有何毀損、恐嚇之犯行，辯稱：我沒
      有說旨揭恐嚇告訴人的話，我也沒有要毀損告訴人手機及
      眼鏡等語。經查，莊智勝與邱凱男基於傷害之犯意聯絡，
      由邱凱男駕車，並推由莊智勝於案發時地毆打告訴人等情
      ，已明確認定如前，次查，告訴人於警詢及偵訊中固證稱
      ：當時莊智勝毆打我時，造成我的手機及眼鏡掉落地面，
      手機部分外殼磨損、螢幕顯示異常；眼鏡部分鏡架及鏡片
      磨損，並於毆打完我之後，對我以台語說「幹你娘，給你
      爸注意一點，下次就讓你死」等語，讓我心生恐懼等語（
      警卷第21至24頁，偵卷第66至67頁）。手機及眼鏡部分，
      固有卷存之眼鏡及手機受損照片3 張（警卷第22頁）及告
      訴人提出之眼鏡免用統一發票收據、手機維修估價單各1
      紙（警卷第65頁）可查，然眼鏡自前開照片觀察，僅為鏡
      片與鏡框分離，整體並未呈損壞、碎裂，應得由將鏡片重
      新安裝回鏡框內即可使用，至鏡框邊緣處雖有磨損，然是
      否係傷害時所造成尚難認定；手機自前開照片觀察亦僅有
      背面左下角處有磨損，同樣無法認定是否為本次紛爭所造
      成，且並無攝得正面如告訴人所述手機畫面異常之畫面，
      另免用統一發票收據開立日期為109 年8 月15日，估價單
      僅係報價性質，無法直接證明手機及眼鏡已損壞，是此部
      分難認該手機及眼鏡已達毀棄、損壞或致令不堪用之程度
      ，自難以刑法毀損罪相繩。另證人即在場告訴人友人鄭鈞
      云固於警詢及偵查中證稱：我當時人在案發地點的隔壁兩
      間的地方抽菸，案發時，我聽見案發地點傳來騷動的聲音
      ，就看到告訴人遭莊智勝毆打，之後莊智勝在離開時以台
      語說「幹恁娘，給你爸卡注意，下次要給你死」等語（警
      卷第30頁，偵卷第61至63頁），然證人鄭鈞云係於案發地
      點隔兩間店面以外，有相當之距離，而依證人鄭鈞云於警
      詢所述，其僅注意到莊智勝手腳外露部位有刺青，其於偵
      訊則證稱只看到對方臉部特徵即在嘴巴處有疑似胎記，惟
      依照前開監視器畫面，當時莊智勝有配戴口罩，證人鄭鈞
      云如何能知悉莊智勝嘴巴附近之印記難謂無疑，證人鄭鈞
      云所述非無瑕疵可指，又上開監視器畫面全未錄得現場聲
      音，是自卷內之積極證據，均難補強告訴人所指述之毀損
      及恐嚇犯行，本應就毀損及恐嚇部分為無罪判決之諭知，
      惟毀損及恐嚇部分如成立犯罪，各與莊智勝前開傷害部分
      成立想像競合之裁判上之一罪關係，爰不另為無罪之諭知
      。
據上論斷，應依刑事訴訟法第299 條第1 項前段，刑法第28條、
第277 條第1 項、第47條第1 項、第41條第1 項前段，刑法施行
法第1 條之1 ，判決如主文。
本案經檢察官陳永章提起公訴，檢察官張靜怡到庭執行職務。
中    華    民    國   110    年    12    月    7     日
                  刑事第十二庭  審判長法  官  蔡書瑜
                                      法  官  楊甯伃
                                      法  官  蔡有亮
以上正本證明與原本無異。
如不服本判決應於收受送達後20日內向本院提出上訴書狀，並應
敘述具體理由；如未敘述上訴理由者，應於上訴期間屆滿後20日
內向本院補提理由書（均須按他造當事人之人數附繕本）「切勿
逕送上級法院」。
中    華    民    國   110    年    12    月    7     日
                                      書記官  葉郁庭
 
附錄法條：
刑法第277條第1項